臺灣臺中地方法院刑事判決　　　　　 95年度中簡上字第840號
上　訴　人　臺灣臺中地方法院檢察署檢察官
上　訴　人
即　被　告　丁○○
　　　　　　乙○○
上列上訴人因被告等傷害案件，不服本院臺中簡易庭中華民國95
年9月29日95年度中簡字第2097號第一審刑事簡易判決（聲請簡
易判決處刑案號：95年度偵字第9033號），提起上訴，本院管轄
之第二審合議庭判決如下︰
    主  文
原判決撤銷。
丁○○共同傷害人之身體，累犯，處拘役伍拾日，如易科罰金，
以銀元佰元即新臺幣玖佰元折算壹日。
乙○○共同傷害人之身體，處拘役拾日，如易科罰金，以銀元
佰元即新臺幣玖佰元折算壹日。緩刑貳年。
    事  實
一、丁○○曾於民國八十九年間因犯竊盜罪，經臺灣高等法院判
    處有期徒刑六月；又於九十年間因偽造文書案件，經本院判
    處有期徒刑三月；嗣經定應執行刑為有期徒刑八月。復於九
    十一年間因違反毒品危害防制條例案件，經本院判處有期徒
    刑八月。以上各罪經接續執行後，指揮書執行完畢日期為九
    十三年七月一日，嗣於九十三年五月二十日縮短刑期假釋交
    付保護管束出監，於九十三年六月七日縮刑期滿，假釋未經
    撤銷，以已執行論，而視為執行完畢。其係謝喬安（業經檢
　　察官另為不起訴處分）之胞兄，因甲○○積欠謝喬安借款未
　  清償，乃受謝喬安委託，並邀集友人乙○○，於九十五年一
    月十五日晚上九時許，一同至甲○○位於臺中市南屯區田心
    北四巷一之十一號住處客廳內，向甲○○催討前開欠款，惟
    遭甲○○以會直接跟謝喬安連絡等語拒絕而未果。丁○○、
    乙○○因而心生不滿，竟共同基於傷害甲○○身體之犯意聯
    絡，由丁○○持甲○○所有置於該處之椅子，官哲偉則持甲○○所有置於該處之垃圾桶，共同毆打甲○○，致甲○○受
    有頭部外傷、右前額撕裂傷、左胸挫傷瘀血等傷害。
二、案經甲○○訴由臺灣臺中地方法院檢察署檢察官偵查聲請簡
    易判決處刑。
    理  由
一、上開如何共同傷害告訴人甲○○之犯罪事實，已據上訴人即
    被告（下稱被告）丁○○、乙○○於本院審理時坦承不諱，
    核與告訴人甲○○於警詢、偵查中指訴情節大致相符，並有
    林新醫院出具之告訴人診斷證明書一份、錄影監視畫面八張
    及現場照片六張附卷可稽，足徵被告丁○○、乙○○前開自
    白與事實相符。至告訴人甲○○雖指訴被告丁○○尚有持鐵
    製扳手一支毆打伊云云，然查，被告丁○○、乙○○自警詢
    、偵查中至本院審理時始終否認有持鐵製扳手到場毆打告訴
    人等情，且被告二人於與告訴人甲○○達成和解後（詳後述
    ）仍均堅決否認有持鐵製扳手毆打告訴人情事，而上開鐵製
    扳手一支並未扣案，則告訴人此部分指訴已乏物證可佐；又
    證人謝安娜係告訴人僱用之外勞，吳靖雯係告訴人之女，二
    人於事發當時是否全程在場目賭，已有所疑，是證人謝安娜
    、吳靖雯於偵查中證述看到被告丁○○持扳手毆打告訴人等
    語，亦非全無偏頗告訴人之可能，尚難據為告訴人此部分指
    訴之佐證，本院就告訴人此部分指訴，尚難併予認定。事證
    明確，被告丁○○、乙○○上開犯行洵堪認定，應予依法論
    科。
二、查被告丁○○、乙○○行為後，(一)刑法第二條第一項、刑法
    第三十三條第五款、第四十一條業於九十四年二月二日修正
    公布，並自九十五年七月一日起施行（下稱新法；修正前刑
    法下稱舊法）。刑法施行法第一條之一亦於九十五年六月十
    四日修正公布增訂。又罰金罰鍰提高標準條例第二條已於九
    十五年五月十七日公布刪除，並自九十五年七月一日施行。
    而新法第二條第一項之規定，係規範行為後法律變更所生新
    舊法律比較適用之準據法，於新法施行後，應適用新法第二
    條第一項之規定，為「從舊從輕」之比較。(二)(1)刑法第二百
    七十七條第一項之傷害罪，其法定刑中有處一千元以下罰金
    刑之規定。而新法第三十三條第五款關於主刑罰金已修正為
    ：「罰金：新臺幣一千元以上，以百元計算」，與舊法第三
    十三條第五款規定：「罰金：一元（按：指銀元，下同）以
    上」相較，修正後關於罰金刑之法定範圍顯已提高。是依新
    法第三十三條第五款規定，被告等所犯上開傷害罪，處以罰
    金刑之範圍最低為新臺幣一千元，然依舊法第三十三條第五
    款規定，被告所犯上開傷害罪，處以罰金刑之範圍最低為銀
    元一元，再依現行法規所定貨幣單位折算新臺幣條例第二條
    規定「現行法規所定金額之貨幣單位為圓、銀元或元者，以
    新臺幣元之三倍折算之」，換算為新臺幣後，最低額為新臺
    幣三元，是前開修正後之規定並無較有利於被告等之情形，
    故依刑法第二條第一項前段規定，應適用舊法第三十三條第
    五款規定定其罰金之法定刑。(2)修正增訂之刑法施行法第一
    條之一規定「中華民國九十四年一月七日刑法修正施行後（
    按指九十五年七月一日），刑法分則編所定罰金之貨幣單位
    為新台幣。九十四年一月七日刑法修正時，刑法分則編未修
    正之條文定有罰金刑者，自九十四年一月七日刑法修正施行
    後，就其所定數額提高為三十倍。但七十二年六月二十六日
    到九十四年一月七日新增或修正之條文，就其所定數額提高
    為三倍」，被告所犯上開傷害罪，其法定刑中有處以罰金刑
    （銀元）一千元以下之規定，且為刑法分則編未修正之條文
    定有罰金刑者；於刑法施行法第一條之一修正增訂前，其貨
    幣單位為銀元，罰金刑之提高標準應適用罰金罰鍰提高標準
    條例第一條「依法律應處罰金、罰鍰者，就其原定數額得提
    高為二倍至十倍」之規定，再依現行法規所定貨幣單位折算
    新臺幣條例第二條規定「現行法規所定金額之貨幣單位為圓
    、銀元或元者，以新臺幣元之三倍折算之」，如換算為新臺
    幣，應為罰金新臺幣三萬元以下（一千元乘十乘三）；如適
    用刑法施行法第一條之一規定提高三十倍，亦為新臺幣三萬
    元以下（一千元乘三十）。比較此部分新舊法適用之結果，
    新法並無較有利於被告等之情形，故依刑法第二條第一項前
    段規定，關於法定刑罰金提高標準部分，自應適用行為時之
    法律即罰金罰鍰提高標準條例第一條前段規定。(3)又新法第
    四十一條第一項前段規定「犯最輕本刑為五年以下有期徒刑
    以下之刑之罪者，而受六個月以下有期徒刑或拘役之宣告者
    ，得以新臺幣一千元、二千元或三千元折算一日，易科罰金
    」；舊法第四十一條第一項前段則規定「犯最重本刑為五年
    以下有期徒刑以下之刑之罪，而受六個月以下有期徒刑或拘
    役之宣告，因身體、教育、職業、家庭之關係或其他正當事
    由，執行顯有困難者，得以一元（按：指銀元，下同）以上
    三元以下折算一日，易科罰金」。修正前罰金罰鍰提高標準
    條例第二條係規定「依刑法第四十一條易科罰金或第四十二
    條第二項易服勞役者，均就其原定數額提高為一百倍折算一
    日；法律所定罰金數額未依本條例提高倍數，或其處罰法條
    無罰金刑之規定者，亦同」。依被告等行為時易科罰金之折
    算標準，經提高後，係以銀元三百元折算一日，再依現行法
    規所定貨幣單位折算新臺幣條例第二條規定「現行法規所定
    金額之貨幣單位為圓、銀元或元者，以新臺幣元之三倍折算
    之」折算為新臺幣後，得以新臺幣三百元以上新臺幣九百元
    以下折算一日，較之新法第四十一條第一項前段規定，得以
    新臺幣一千元、二千元或三千元折算一日之規定，自以行為
    時法為有利於被告二人，自應適用行為時法即修正前刑法第
    四十一條第一項前段、修正前罰金罰鍰提高標準條例第二條
    規定，諭知易科罰金之折算標準。
三、核被告丁○○、乙○○所為，均係犯刑法第二百七十七條第
    一項之傷害罪。被告丁○○、乙○○二人間就上開犯行，互
    有犯意聯絡及行為分擔，應論以共同正犯。查被告丁○○曾
    於八十九年間因犯竊盜罪，經臺灣高等法院判處有期徒刑六
    月；又於九十年間因偽造文書案件，經本院判處有期徒刑三
    月；嗣經定應執行刑為有期徒刑八月。復於九十一年間因違
    反毒品危害防制條例案件，經本院判處有期徒刑八月。以上
    各罪經接續執行後，指揮書執行完畢日期為九十三年七月一
    日，嗣於九十三年五月二十日縮短刑期假釋交付保護管束出
    監，於九十三年六月七日縮刑期滿，假釋未經撤銷，以已執
    行論，而視為執行完畢，此有臺灣高等法院被告全國前案紀
    錄表及臺灣臺中地方法院檢察署刑案資料查註紀錄表各一份
    在卷可憑，其於五年內再犯本件有期徒刑之罪，為累犯，應
    依刑法第四十七條第一項規定加重其刑（其係於前案受有期
    徒刑執行完畢五年以內，故意再犯本案之罪，不論依新、舊
    法規定，均構成累犯，自不生新舊法比較問題，逕適用裁判
    時法，原判決適用舊法，容有未洽，惟尚不構成撤銷事由）
    。
四、原審認本案罪證明確，據以論罪科刑，固非無見。惟查，被
    告丁○○係持告訴人甲○○所有椅子毆打告訴人，原判決認
    被告丁○○係持鐵製扳手一支毆打告訴人，已與事實有違，
    且原判決未及審酌被告丁○○、乙○○業與告訴人達成和解
    ，賠償告訴人，且告訴人於本院行準備程序時表明願意原諒
    被告丁○○、乙○○等犯罪後情狀，亦有未洽。檢察官以告
    訴人甲○○認原判決對被告丁○○、乙○○量刑過輕請求上
    訴為由而提起上訴云云，雖無可採，惟被告丁○○、乙○○
    上訴均請求從輕量刑等語，即非無理由，且原判決既有前開
    可議之處，自應由本院將原判決予以撤銷改判。爰審酌被告
    丁○○、乙○○犯罪之動機、目的、手段及告訴人所受傷勢
    、被告二人於犯後均已坦承犯行，且已完全賠償告訴人，足
    見被告等深具悔意等一切情狀，分別量處如主文第二項、第
    三項所示之刑，並依修正前刑法第四十一條第一項前段規定
    諭知易科罰金之折算標準，以資懲儆。
五、查被告乙○○前未曾因故意犯罪受有期徒刑以上刑之宣告，
    此有臺灣高等法院被告前案紀錄表及臺灣臺中地方法院檢察
    署刑案資料查註紀錄表各一份在卷可按，其因一時失慮，致
    罹刑章，犯後已坦承犯行，態度良好，衡其經此次懲處後當
    知警惕，應無再犯之虞，本院認其所受宣告之刑，以暫不執
    行為適當，依刑法第七十四條第一項第一款規定（逕適用新
    法），併予宣告緩刑二年，以勵自新。
六、至移送併案審理意旨略以：被告丁○○、乙○○共同傷害告
    訴人甲○○後，告訴人所有前開椅子亦因此毀損不堪使用，
    因認被告丁○○、乙○○尚涉有刑法第三百五十四條之毀損
    罪云云。訊據被告丁○○、乙○○堅決否認有何毀損上開椅
    子之犯行，均辯稱：沒有注意到椅子有損壞等語。公訴人認
    被告二人涉有此部分毀損罪嫌，無非係以告訴人之指述為其
    論罪之依據。經查，告訴人所有前開椅子及垃圾桶均無損壞
    等情，業據證人謝安娜於偵查中結證在卷，而告訴人始終未
    提出所有椅子因而遭毀損之照片以實其說，則告訴人此部分
    指訴，非無誇大之嫌，尚難遽信。被告二人此部分所辯，應
    堪採信。從而，不能證明被告二人確有此部分毀損犯罪，自
    難認此部分與本案有罪部分有何想像競合犯之裁判上一罪關
    係可言，無從併案審理，應退由公訴人另為適當之處理，附
    此敘明。
據上論斷，應依刑事訴訟法第四百五十五條之一第一項、第三項
、第三百六十九條第一項前段、第三百六十四條、第二百九十九
條第一項前段，刑法第二條第一項前段、第二十八條、第二百七
十七條第一項、第四十七條第一項、（修正前）第四十一條第一
項前段、第七十四條第一項第一款，罰金罰鍰提高標準條例第一
條前段、（修正前）第二條，判決如主文。
本案經檢察官丙○○到庭執行職務。
中　　華　　民　　國　　96　　年　　1  　月　　31　 　日
                         臺灣臺中地方法院刑事第11庭
                             審判長法  官  吳進發
                                   法  官  莊嘉蕙
                                   法  官  丁智慧
上正本證明與原本無異。
不得上訴。
中　　華　　民　　國　　96　　年　　1  　月　　31　 　日
                                   書記官  陳淑華
附錄本案論罪科刑法條全文：
刑法第277條第1項
傷害人之身體或健康者，處3年以下有期徒刑、拘役或1千元以下
罰金。
